【裁判字號】    89,訴,76
【裁判日期】    890421
【裁判案由】    殺人未遂
【裁判全文】
臺灣臺南地方法院刑事判決                            八十九年度訴字第七六號
    公  訴  人  臺灣台南地方法院檢察署檢察官
    被      告  丙○○
    指定辯護人  本院公設辯護人  乙○○
右列被告因殺人未遂案件，經檢察官提起公訴（八十八年度偵字第一一六六三號），
本院判決如左：
    主  文
丙○○殺人未遂，累犯，處有期徒刑陸年。
    事  實
一、丙○○素行不良，曾犯竊盜罪、違反麻醉藥品管理條例罪等前科，其中最後一次
    所犯違反麻醉藥品管理條例罪，經本院於民國年八十五間判處有期徒刑六月，於
    八十六年二月五日執行完畢，竟猶不知悔改。復於民國八十八年九月一日下午四
    時許，在台南縣歸仁鄉六甲村與仁德鄉交界之台糖鐵路旁，因不滿甲○○責問其
    竊取機車未還，竟惱羞成怒，萌殺人之犯意，持乙把鐮刀朝甲○○之頭部砍殺四
    刀，倖甲○○極力閃躲及用手抵擋，致僅受臉部多處撕裂傷（各五公分及兩處三
    公分）、左手臂多處撕裂傷（各五公分及三公分、二公分），經送醫急救始免於
    難。嗣經警循線查獲，並扣得該非屬丙○○所有之鐮刀一把。
二、案經甲○○訴由台南縣警察局歸仁分局報請報請台灣台南地方法院檢察署檢察官
    偵查起訴。
    理  由
一、訊據被告丙○○矢口否認有殺人之犯行，辯稱：鐮刀是甲○○的，甲○○持該鐮
    刀砍殺伊，伊將之搶過來，並未持該刀砍殺甲○○；當天係因伊向甲○○要回其
    向伊母所偷之腳踏車，而發生爭執云云。然查被告如何於右揭時地持鐮刀朝告訴
    人頭部砍殺四刀之事實，業據被告於警訊時坦承不諱，核與告訴人正忠指訴情節
    相符，並有告訴人甲○○之受傷診斷證明書一紙在卷及鐮刀一把扣案可稽，自足
    認屬實。按頭部為人身之要害，以刀砍殺之能置人於死，尤其被告所持之鐮刀，
    刀刃呈彎勾狀，以之砍殺人之頭部，勾尖處極為銳利，極易插入人之顱內，造成
    顱內出血，導致死亡之結果，此為被告所明知，乃竟持鐮刀砍殺甲○○頭部，致
    告訴人甲○○極力閃躲及用手抵擋，臉部及左手臂仍受多處撕裂傷，足見其下手
    之猛，殺意之堅，其有置告訴人甲○○於死之犯意甚明。雖被害人經送醫急救倖
    免於難，被告仍應負殺人未遂罪責，殆無疑異。又被告係因不滿甲○○責問其竊
    取機車未還，始惱羞成怒，萌殺人之犯意，此一事實，亦據告訴人甲○○於警訊
    時及審理中堅指不移，且被告確曾於八十八年一月九日，在台南縣仁德鄉○○村
    ○○路正大市場竊取被告持有之機車，經台灣台南地方法院檢察署檢察官以八十
    八年度偵字一０三九號聲請本院以簡易判決處刑，有本院八十八年度易字第一二
    七四號卷宗足憑，足見告訴人前開指訴之被告犯罪動機乙節亦與事實相符，堪以
    採信。本件罪證明確，被告犯行堪以認定。被告空言所辯，無非分係事後畏罪卸
    責及避重就輕之詞，不足採信。
二、核被告所為，係犯刑法第二百七十一條第二項、第一項之殺人未遂罪。其係未遂
    犯，應依刑法第二十六條前段之規定，按既遂犯之刑減輕其刑。又其曾犯違反麻
    醉藥品管理條例罪，經本院於民國年八十五間判處有期徒刑六月，於八十六年二
    月五日執行完畢，有本院刑案被告全國全案紀錄表一紙附卷可按，其於五年內再
    犯本件有期徒刑以上之罪，為累犯，除法定本刑死刑及無期徒刑依法不得加重外
    ，應就有期徒刑部分依法加重其刑。其刑有加重及減輕，應依法先加重後減輕之
    。爰審酌被告之素行、犯罪之動機、手段、目的、所生危害及犯罪後態度等一切
    情狀，量處如主文所示之刑，以示懲儆。扣案之鐮刀乙把，被告否認為其所有，
    本院復查無其他積極證據，足以證明為被告所有，爰不為沒收之諭知，附此說明
    。
三、據上論斷，應依刑事訴訟法第二百九十九條第一項前段，刑法第二百七十一條第
    二項、第一項、第二十六條前段、第四十七條，判決如主文。
本案經檢察官周文祥到庭執行職務。
中    華    民    國      八十九    年      四        月    二十一    日
                              臺灣臺南地方法院刑事第一庭
                                  法  官  柯  顯  卿
右正本證明與原本無異
如不服本判決應於送達後十日內向本院提出上訴狀
                                  書記官  盧  立  勇
中    華    民    國      八十九    年      四        月    二十四      日
附錄本案論罪科刑法條全文：
刑法第二百七十一條第一、二項：殺人者，處死刑、無期徒刑或十年以上有期徒刑。
                              前項之未遂犯罰之。


司法院資訊處製作；財團法人民間司法改革基金會備份。
